臺灣橋頭地方法院刑事判決　
111年度金簡上字第31號
上  訴  人  臺灣橋頭地方檢察署檢察官
被      告  尹俊龍



上列上訴人因被告違反洗錢防制法等案件，不服本院橋頭簡易庭
中華民國111年3月15日110年度金簡字第179號第一審簡易判決（
聲請簡易判決處刑案號：110年度偵字第13701號），提起上訴，
本院管轄之第二審合議庭判決如下：
    主  文
原判決撤銷。
尹俊龍幫助犯一般洗錢罪，處有期徒刑貳月，併科罰金新臺幣壹
萬元，罰金如易服勞役，以新臺幣壹仟元折算壹日。
    事  實
一、尹俊龍可預見提供個人金融帳戶之存摺、提款卡及密碼予他
    人使用，極可能遭該他人或詐欺集團成員將該帳戶作為收取
    、提領犯罪所得使用，藉以製造金流斷點，掩飾、隱匿犯罪
    所得之去向及所在，竟仍基於縱有人利用其所交付之金融帳
    戶作為詐欺取財及洗錢之犯罪工具，亦不違背其本意之幫助
    詐欺取財及幫助洗錢犯意，於民國110年6月4日前之某時，
    將其申辦之第一商業銀行帳戶帳號00000000000號（下稱一
    銀帳戶）及彰化商業銀行帳戶帳號00000000000000號（下稱
    彰銀帳戶）之存摺、提款卡（含密碼），放置在臺中市火車
    站內之投幣式置物櫃內（同時亦放置其女友所申設之金融帳
    戶資料，未經本案詐欺集團用於詐取款項），再由真實姓名
    年籍不詳之詐欺集團成年成員前往領取使用。嗣該詐欺集團成
    員即共同意圖為自己不法之所有，基於詐欺取財及洗錢之犯
    意聯絡，由詐欺集團成員以附表各該編號所示之方式，向各
    該編號所示之人行使詐術，使各該編號所示之人陷於錯誤，
    而分別匯款至一銀帳戶、彰銀帳戶中，旋遭詐欺集團成員提
    領一空，因而製造金流斷點，以掩飾、隱匿詐欺所得之去向
    及所在。嗣附表之蘇湘婕等4人察覺有異而報警處理，始循
    線查悉上情。
二、案經蘇湘婕、蔡東軒、陳鴻中訴由高雄市政府警察局旗山分
    局報告臺灣橋頭地方檢察署檢察官偵查後聲請簡易判決處刑
    。
    理  由
壹、程序部分
一、按被告於第二審經合法傳喚，無正當之理由不到庭者，得不
    待其陳述，逕行判決，刑事訴訟法第371條定有明文。又對
    於簡易判決處刑不服而上訴者，準用前開規定，此觀同法第
    455條之1第3項規定自明。查被告尹俊龍經本院合法傳喚，
    無正當理由未於審判期日到庭，有本院送達證書、報到單及
    審判程序筆錄在卷可參（金簡上卷第109至111頁、第125至1
    36頁），依上開規定，本院自得不待其陳述，由檢察官一造
    辯論而為判決，合先敘明。
二、且按被告以外之人於審判外之言詞或書面陳述，除法律有規
    定者外，不得作為證據；被告以外之人於審判外之陳述，雖
    不符刑事訴訟法第159條之1至第159條之4等規定，而經當事
    人於審判程序同意作為證據，法院審酌該言詞陳述或書面陳
    述作成時之情況，認為適當者，亦得為證據；當事人、代理
    人或辯護人於法院調查證據時，知有第159條第1項不得為證
    據之情形，而未於言詞辯論終結前聲明異議者，視為有前項
    之同意，刑事訴訟法第159條第1項、第159條之5分別定有明
    文。查本判決所引用屬於傳聞證據部分，均已依法踐行調查
    證據程序，且檢察官於審判程序中表示同意有證據能力（金
    簡上卷第135頁），至被告未曾敘明其對證據能力是否有所
    爭執，經合法通知後亦未到庭就證據能力部分陳述意見，業
    如前述，堪認被告未於本案言詞辯論終結前就傳聞證據之證
    據能力聲明異議，依上開規定，應有證據能力。
貳、實體部分
一、認定事實所憑之證據及理由
　　前揭犯罪事實，業據被告於偵查中坦承不諱（偵卷第79至80
    頁），並有如附表「證據出處欄」所示證據附卷可稽，足認
    被告之自白與事實相符，應堪採信。從而，本案事證明確，
    被告犯行堪以認定，應依法論科。
二、論罪科刑暨撤銷改判之理由　　
  ㈠按刑法上之幫助犯，係對於犯罪與正犯有共同之認識，而以
    幫助之意思，對於正犯資以助力，而未參與實施犯罪之行為
    者而言（最高法院88年度台上字第1270號判決意旨參照）。
    刑法關於正犯、幫助犯之區別，係以其主觀之犯意及客觀之
    犯行為標準，凡以自己犯罪之意思而參與犯罪，無論其所參
    與者是否犯罪構成要件之行為，皆為正犯，其以幫助他人犯
    罪之意思而參與犯罪，其所參與者，苟係犯罪構成要件之行
    為，亦為正犯。如以幫助他人犯罪之意思而參與犯罪，其所
    參與者又為犯罪構成要件以外之行為，則為從犯（最高法院
    95年度台上字第3886號判決意旨參照）。查被告將一銀帳戶
    及彰銀帳戶之存摺、提款卡及密碼，交由詐欺集團成員用以
    作為收受詐欺被害人所得之犯罪工具，僅為他人詐欺取財犯
    行提供助力，尚無證據足以證明被告係以自己實施詐欺取財
    犯罪之意思，或與他人為詐欺取財犯罪之犯意聯絡，或有直
    接參與詐欺取財犯罪構成要件行為分擔等情事，揆諸上揭判
    決意旨，被告應屬幫助犯詐欺取財無訛。
  ㈡次按行為人提供金融帳戶提款卡及密碼供他人使用，嗣後被
    害人雖匯入款項，然此時之金流仍屬透明易查，在形式上無
    從合法化其所得來源，未造成金流斷點，尚不能達到掩飾或
    隱匿特定犯罪所得之來源、去向及所在之作用，須待款項遭
    提領後，始產生掩飾、隱匿之結果。故而，行為人提供金融
    帳戶提款卡及密碼，若無參與後續之提款行為，即非洗錢防
    制法第2條第2款所指洗錢行為，無從成立一般洗錢罪之直接
    正犯。而金融帳戶乃個人理財工具，依我國現狀，申設金融
    帳戶並無任何特殊限制，且可於不同之金融機構申請多數帳
    戶使用，是依一般人之社會通念，若見他人不以自己名義申
    請帳戶，反而收購或借用別人之金融帳戶以供使用，並要求
    提供提款卡及告知密碼，則提供金融帳戶者主觀上如認識該
    帳戶可能作為對方收受、提領特定犯罪所得使用，對方提領
    後會產生遮斷金流以逃避國家追訴、處罰之效果，仍基於幫
    助之犯意，而提供該帳戶之提款卡及密碼，以利洗錢實行，
    仍可成立一般洗錢罪之幫助犯（最高法院108年度台上大字
    第3101號刑事裁定意旨參照）。查被告於交付一銀帳戶及彰
    銀帳戶資料時，為年滿47歲之人，可認其為具有一定之智識
    程度及社會經驗之成年人，其可預見將上開帳戶提供予不相
    識之人使用，有遭詐欺集團利用以收取不法款項之可能，並
    於提領後產生遮斷金流以掩飾、隱匿詐欺所得之去向及所在
    ，竟仍基於幫助之犯意，提供上開帳戶之存摺、提款卡及密
    碼，以利洗錢之實行，揆諸前揭說明，亦應論以一般洗錢之
    幫助犯。
  ㈢核被告所為，係犯刑法第30條第1項前段、第339條第1項之幫
    助犯詐欺取財罪，及刑法第30條第1項前段、洗錢防制法第1
    4條第1項之幫助犯一般洗錢罪。
  ㈣被告提供一銀帳戶及彰銀帳戶資料予詐欺集團之單一幫助行
    為，助使該詐欺集團成員得以遂行詐騙附表之蘇湘婕等4人
    之詐欺取財行為，幫助掩飾、隱匿他人犯罪所得，係以一行
    為同時觸犯4個相同罪名之同種想像競合犯，又其以一行為
    同時幫助正犯詐得被害人之財物，及掩飾詐欺所得之去向而
    製造金流斷點，為一行為同時觸犯上開幫助詐欺取財及幫助
    洗錢2罪，係異種想像競合犯，應依刑法第55條規定，從一
    重論以幫助犯一般洗錢罪。
  ㈤被告係基於幫助之犯意而為一般洗錢罪，應依刑法第30條第2
    項規定，按正犯之刑減輕之。又被告於偵查中自白洗錢犯罪
    （偵卷第79至80頁），依洗錢防制法第16條第2項之規定，
    減輕其刑，並依刑法第70條規定遞減之。
  ㈥至被告是否該當累犯並加重其刑一事，因聲請意旨及公訴檢
    察官就此未為主張或具體指出證明方法，參照最高法院110
    年度台上大字第5660號裁定意旨，本院自毋庸依職權調查並
    為相關之認定。惟被告前因竊盜案件之犯罪科刑及執行完畢
    後5年內犯本案之情形，仍為本院列為刑法第57條第5款所定
    量刑之審酌事項，附此敘明。
  ㈦原審判決以被告幫助犯詐欺取財罪論處罪刑（處有期徒刑2月
    ），另涉犯幫助洗錢罪部分則不另為無罪之諭知，固非無見
    。惟查，被告已預見提供一銀帳戶及彰銀帳戶之存摺、提款
    卡及密碼行為，可能幫助詐欺集團成員詐取財物，同時達成
    掩飾、隱匿詐欺所得真正去向之結果，應該當刑法第30條第
    1項前段、洗錢防制法第14條第1項之幫助犯一般洗錢罪（詳
    前所述），詎原判決不察，竟就被告被訴幫助洗錢部分為無
    罪之諭知，顯有未當。檢察官上訴意旨執此指摘原判決不當
    ，為有理由，應由本院將原判決撤銷改判。
  ㈧爰審酌被告係成年人，在政府及大眾媒體之廣泛宣導下，理
    應對於國內現今詐欺案件層出不窮之情形有所認知，竟率爾
    提供一銀帳戶及彰銀帳戶資料予實行詐欺犯罪者行騙財物、
    製造金流斷點，除造成犯罪偵查機關追查贓款及詐欺集團成
    員困難，致使詐欺犯罪更加猖獗氾濫，破壞社會秩序，並侵
    害被害人之財產權益、導致被害人求償困難，所為實有不該
    ；惟被告於偵查中坦承犯行，並考量被告僅提供犯罪助力，
    未實際參與詐欺取財行為，及被害人各別遭詐騙金額、所生
    損害、被告犯罪之動機、目的、手段係提供帳戶容任犯罪集
    團使用，且迄今尚未與被害人達成和解；兼酌被告前有竊盜
    、詐欺、強盜、偽造文書、公共危險等案件經法院論罪科刑
    之前科紀錄，且因竊盜案件，經臺灣高雄地方法院以108年
    度原簡字第14號判決判處有期徒刑2月確定，於108年12月10
    日易科罰金執行完畢，5年內犯本案之素行，有臺灣高等法
    院被告前案紀錄表附卷可參（金簡上卷第137至151頁），暨
    其國中畢業之智識程度（金簡上卷第113頁個人基本資料查
    詢結果）等一切情狀，量處如主文所示之刑，並就罰金刑部
    分諭知如易服勞役之折算標準。
三、沒收部分
　㈠犯第14條之罪，其所移轉、變更、掩飾、隱匿、收受、取得
    、持有、使用之財物或財產上利益，沒收之，洗錢防制法第
    18條第1項前段固定有明文。惟被告既已將一銀帳戶及彰銀
    帳戶資料交由詐欺集團成員使用，對匯入帳戶內之款項已無
    事實上管領權，亦非實際上提款之人，且附表之被害人匯入
    之款項旋即遭詐欺集團成員提領一空，依本案現存卷證資料
    ，尚無其他積極證據可資認定被告有因而分得上開犯罪所得
    之事實；且卷內無證據可資認定被告有因提供帳戶資料而獲
    得對價，自無從依上開規定或刑法第38條之1第1項規定宣告
    沒收或追徵。
　㈡被告交付詐欺集團成員之一銀帳戶及彰銀帳戶資料，帳戶部
    分業經檢警通報列為警示帳戶，經本案偵審程序後，無法再
    供正常交易使用；而存摺、提款卡（含密碼）未據扣案，且
    所屬帳戶已遭警示，無法再供犯罪集團任意使用，實質上已
    無價值，亦非違禁物，欠缺刑法上重要性，爰依刑法第38條
    之2第2項之規定，不予宣告沒收或追徵，併此敘明。
據上論斷，應依刑事訴訟法第455條之1第1項、第3項、第371條
、第369條第1項前段、第364條、第299條第1項前段，判決如主
文。
本案經檢察官黃淑妤聲請簡易判決處刑及提起上訴，檢察官林世
勛到庭執行職務。
中　　華　　民　　國　　111 　年　　8 　　月　　30　　日
                  刑事第二庭  審判長法　官  黃右萱
　　　　　　　　　                  法  官  楊凱婷
　　　　　　　　　                  法  官  李怡靜
以上正本證明與原本無異。
不得上訴。
中　　華　　民　　國　　111 　年　　8 　　月　　30　　日
                                    書記官  楊芷心

附錄本案論罪科刑法條：
洗錢防制法第14條
有第二條各款所列洗錢行為者，處七年以下有期徒刑，併科新臺
幣五百萬元以下罰金。
前項之未遂犯罰之。
前二項情形，不得科以超過其特定犯罪所定最重本刑之刑。  

刑法第30條
幫助他人實行犯罪行為者，為幫助犯。雖他人不知幫助之情者，
亦同。
幫助犯之處罰，得按正犯之刑減輕之。

刑法第339條
意圖為自己或第三人不法之所有，以詐術使人將本人或第三人之
物交付者，處五年以下有期徒刑、拘役或科或併科五十萬元以下
罰金。
以前項方法得財產上不法之利益或使第三人得之者，亦同。
前二項之未遂犯罰之。

【附表】
編號 被害人/告訴人 詐騙方式 匯款時間 匯入帳戶 金額(新臺幣) 證據出處 1 蘇湘婕 詐欺集團成員於110年6月4日19時7分許致電予蘇湘婕，佯稱：因工作人員疏失將其設定為廠商，欲取消自動扣款，必須依指示操作以解除扣款設定云云，致蘇湘婕陷於錯誤而依指示操作，於右列時間，匯款右列金額至右列帳戶。 110年6月4日19時38分許 被告之第一銀行帳戶帳號00000000000號 31,322元 ⑴110年6月4日警詢筆錄（警卷第9至10頁） ⑵蘇湘婕匯款明細單（警卷第25頁） ⑶蘇湘婕與詐欺集團通話紀錄（警卷第25頁） ⑷被告之第一銀行帳戶開戶資料及交易明細（警卷第127至131頁） 2 李建宏(未提告) 詐欺集團成員明知無商品可供販賣，竟於110年6月4日18時前某日，在臉書網頁刊登販賣商品之訊息，嗣李建宏查看後以通訊軟體messenger及LINE聯絡購買事宜，致李建宏陷於錯誤而於右列時間，匯款右列金額至右列帳戶。 110年6月4日18時53分許 被告之第一銀行帳戶帳號00000000000號 15,000元 ⑴110年6月4日警詢筆錄（警卷第27至29頁） ⑵李建宏匯款明細單（警卷第47頁） ⑶李建宏與詐欺集團對話記錄截圖及臉書商品照（警卷第49至52頁） ⑷被告之第一銀行帳戶開戶資料及交易明細（警卷第127至131頁） 3 蔡東軒 詐欺集團成員明知無商品可供販賣，竟於110年6月4日某時許，在通訊軟體LINE刊登販賣商品之訊息，嗣蔡東軒查看後以LINE聯絡購買事宜，致蔡東軒陷於錯誤而於右列時間，匯款右列金額至右列帳戶。 110年6月4日17時4分許 被告之第一銀行帳戶帳號00000000000號 10,000元 ⑴110年6月5日警詢筆錄（警卷第53至55頁） ⑵蔡東軒與詐欺集團對話記錄截圖（警卷第71至77頁） ⑶蔡東軒匯款明細單（警卷第75頁） ⑷被告之第一銀行帳戶開戶資料及交易明細（警卷第127至131頁） 4 陳鴻中 詐欺集團成員於110年6月4日19時40分許，假冒飯店、銀行、郵局之客服人員致電予陳鴻中，佯稱：其前於網路訂房設定錯誤而成為長期訂房客戶，需操作網路銀行進行解除云云，致陳鴻中陷於錯誤而依指示操作，於右列時間，匯款右列金額至右列帳戶。 110年6月4日20時23分、20時27分 被告之彰化銀行帳戶帳號00000000000000號 49,987元 37,099元 ⑴110年6月4日第一次警詢筆錄（警卷第79至81頁） ⑵110年6月4日第二次警詢筆錄（警卷第83至87頁） ⑶110年6月5日警詢筆錄（警卷第89至91頁） ⑷陳鴻中與詐欺集團通話記錄（警卷第115頁） ⑸陳鴻中匯款明細單（警卷第117頁至123頁） ⑹陳鴻中存摺影本（警卷第125頁） ⑺被告之彰化銀行帳戶開戶資料及交易明細（警卷第133至138頁）